臺灣高等法院刑事裁定
109年度毒抗字第217號
抗  告  人  
即  被  告  邱春康





上列抗告人因違反毒品危害防制條例案件，不服臺灣桃園地方法
院109年度毒聲字第358號，中華民國109年9月17日裁定（聲請案
號：臺灣桃園地方檢察署109年度聲觀字第259號、109年度毒偵
字第4705號），提起抗告，本院裁定如下：
    主  文
抗告駁回。                                             
    理  由
一、原裁定意旨略以：抗告人即被告甲○○（下稱被告）基於施用
    第二級毒品之犯意，於民國109年4月1日上午8時30分許，在
    其桃園市○○區○○里0鄰00號居處內，以將甲基安非他命置於
    鋁箔紙上燃燒，吸食其產生煙霧之方式，施用第二級毒品甲
    基安非他命1次，嗣於109年4月2日因另案通緝為警逮捕等情
    ，業據被告於警詢及偵查中均坦承不諱，且其為警查獲時所
    採集之尿液檢體，經送台灣檢驗科技股份有限公司以EIA酵
    素免疫分析法初驗檢驗後，再以氣相層析質譜儀確認結果，
    確呈安非他命類陽性反應，有台灣檢驗科技股份有限公司10
    9年4月22日濫用藥物檢驗報告（報告編號：UL/2020/000000
    00）在卷可憑。此外並有採尿同意書、桃園市政府警察局楊
    梅分局被採尿人尿液暨毒品檢體真實姓名與編號對照表等件
    在卷可稽，是被告施用毒品之行為，事證明確，堪以認定。
    再被告3年內未曾因施用毒品而經裁定觀察、勒戒，有本院
    被告前案紀錄表附卷可考。從而，檢察官之聲請核無不合，
    依法應令被告進入勒戒處所施以觀察、勒戒等語。
二、抗告意旨略以：被告曾於88年間因施用毒品案件，經法院裁
    定送觀察、勒戒後，認有繼續施用毒品之傾向，而施以強制
    戒治，並科處刑罰，爾後其陸續有因施用毒品犯行，而經法
    院判處罪刑之紀錄，由此可知本件原審所為之裁定對被告並
    無實質之幫助；本次被告於109年4月2日因另案通緝為警逮
    捕，然無查獲任何毒品及相關器具，而非法採集尿液送驗，
    實非被告之本意，際此新舊法之間，是否依被告意願及法益
    為優先考量，冀祈本院撤銷原裁定，改依法科處適當之刑云
    云。
三、按犯毒品危害防制條例第10條之罪者，檢察官應聲請法院裁
    定，或少年法院（地方法院少年法庭）應先裁定，令被告或
    少年入勒戒處所觀察、勒戒，其期間不得逾2月，同條例第2
    0條第1項定有明文。又毒品危害防制條例關於觀察、勒戒之
    規定，係一種針對施用毒品者將來之危險所為預防、矯正措
    施之保安處分，目的係為斷絕被告之身癮及心癮，而非處罰
    ，雖兼具自由刑之性質，然有刑罰所不可替代之教化治療作
    用，當無因被告個人、工作等個別因素而得免予執行之理。
    而該條例規定之觀察、勒戒處分係屬強行規定，倘有施用毒
    品之行為，除合於同條例第21條第1項所定「於犯罪未發覺
    前，自動向衛生福利部指定之醫療機構請求治療，醫療機構
    免將請求治療者送法院或檢察機關」之情形，或檢察官審酌
    個案情形，依同條例第24條第1項為附命完成戒癮治療之緩
    起訴處分，可排除適用觀察、勒戒之程序外，凡經檢察官聲
    請法院裁定將被告送勒戒處所觀察、勒戒者，在檢察官並無
    違法或濫用其裁量權之情況下，法院僅得就其聲請審查被告
    是否有施用毒品之行為，以及被告是否為「初犯」，抑或觀
    察、勒戒、強制治療執行完畢釋放後「3年內再犯」或為「3
    年後再犯」而為准駁之裁定，並無自由斟酌以其他方式替代
    或得以其他原因免予執行之權限。
四、經查：被告於上開時、地，施用第二級毒品甲基安非他命1 
    次，嗣於109年4月2日因另案通緝為警逮捕，經被告坦承，
    並經其同意採尿送驗後，亦呈安非他命類陽性反應，並有台
    灣檢驗科技股份有限公司109年4月22日濫用藥物檢驗報告（
    報告編號：UL/2020/00000000）、採尿同意書、桃園市政府
    警察局楊梅分局被採尿人尿液暨毒品檢體真實姓名與編號對
    照表等件在卷可稽，是被告施用第二級毒品犯行堪予認定；
    又被告3年內未曾因施用毒品而經裁定觀察、勒戒，有本院
    被告前案紀錄表附卷可考，揆諸前揭規定及說明，被告自應
    令入勒戒處所觀察、勒戒，原審循檢察官聲請，被告應令入
    勒戒處所觀察、勒戒，核無違誤。綜上所述，抗告意旨請求
    撤銷原裁定，改為科處刑罰，為無理由，應予駁回。
據上論斷，應依刑事訴訟法第412 條，裁定如主文。
中　　華　　民　　國　　109 　年　　10　　月　　26　　日
                  刑事第十七庭審判長法　官　鄭水銓
                              　　  法　官　黃雅芬
                              　    法　官　沈君玲
以上正本證明與原本無異。
不得再抗告。
                                    書記官　彭于瑛
中　　華　　民　　國　　109 　年　　10　　月　　26　　日